臺灣桃園地方法院民事判決　　　　　　　　94年度訴字第48號
原　　　告　丙○○
訴訟代理人　洪士淵律師
複代理人　　丁○○
被　　　告　五十甲廣告股份有限公司
法定代理人　乙○○
訴訟代理人　蔡榮德律師
複代理人　　甲○○
上列當事人間請求損害賠償事件，於民國94年3 月17日言詞辯論
終結，本院判決如下：
    主  文
原告之訴及假執行之聲請均駁回。
訴訟費用由原告負擔。
    事  實
甲、原告方面：
一、聲明：
  (一)被告應給付原告新台幣（下同）600,000 元，及自本訴狀繕
    本送達翌日起至清償日止，按年息5%計算之利息。
  (二)被告應於自由時報第一版報頭下，刊載「五十甲廣告股份有
    限公司道歉啟事：為本公司不當假扣押查封丙○○女士房屋
    ，除依法賠償楊女士外，並致最沈痛之歉意」之道歉啟事一
    天。
  (三)願供擔保請准宣告假執行。
二、陳述：
  (一)被告於民國93年8 月19日以其對原告及訴外人即原告配偶林
    裕偉有4,120,000 元之損害賠償、不當得利債權，恐原告隱
    匿或處分財產，致日後有無法執行或難以執行之虞，為保全
    執行而向鈞院聲請假扣押，經鈞院於同年8 月20日以93年度
    全字第3272號假扣押裁定（下稱本件假扣押），准被告以1,
    380,000 元供擔保後，得對原告之財產在4,120,000 元之範
    圍內執行假扣押。被告即向鈞院聲請查封原告之不動產即桃
    園縣龍潭鄉○○段第503 地號土地及其上桃園縣龍潭鄉○○
    路58巷41號房屋（下稱本件房地），經原告聲請法院命被告
    限期起訴後，被告乃撤回假扣押之執行及撤銷假扣押裁定，
    而於93年11月16日通知原告就其提供之擔保金行使權利。
  (二)按假扣押裁定因自始不當而撤銷，或因第529 條第4 項及第
    530 條第3 項之規定而撤銷者，債權人應賠償債務人因假扣
    押或供擔保所受之損害，民事訴訟法第531 條定有明文；不
    法侵害他人之身體、健康、名譽、自由、信用、隱私、貞操
    ，或不法侵害其他人格法益而情節重大者，被害人雖非財產
    上之損害，亦得請求賠償相當之金額，其名譽被侵害者，並
    得請求回復名譽之適當處分，民法第195 條亦有規定。被告
    未就本案起訴逕自聲請撤銷假扣押，可見被告假扣押之目的
    在於逼迫訴外人林裕偉與其和解，是其聲請假扣押顯無理由
    。又原告之財產無端遭受查封，心理上亦受有莫大恐懼與壓
    力，且名譽嚴重受損，依前開法律規定，被告自應賠償原告
    因假扣押所受之損害，爰依民法第18條第2 項、第184 條第
    1 項、第195 條第1 項、民事訴訟法第531 條第1 項規定提
    起本件訴訟。
  (三)保證人依前項規定負賠償責任時，除法律另有規定或契約另
    有訂定外，其賠償金額以賠償事故發生時，受僱人當年可得
    報酬之總額為限，為民法第756 條之2 第2 項所明定。林裕
    偉任職於被告公司，其年度薪資不可能高達4,120,000 元，
    依前開法律之規定，被告應明知超出林裕偉年資之外之款項
    對原告無任何權利，卻仍執意查封原告財產，可見被告僅欲
    透過原告逼林裕偉出面解決債務問題，並非依法行使權利。
    林裕偉於91年間在被告公司擔任科員，其業務範圍為單純的
    推銷房屋，93年間被告派遣林裕偉擔任現場專案負責人，依
    民法第756 條之5 規定，被告應將此事告知原告以便原告能
    評估風險考慮是否終止保證契約，惟被告並未為之，事後又
    對原告主張保證責任，亦有違誠信原則，故被告應負賠償責
    任。
  (四)對被告抗辯之陳述：
  (1)被告認其已提供擔保而執行假扣押，即屬正當合法行使權利
    ，惟債權人聲請假扣押，應使法院信其請求及假扣押之原因
    大致為正當，故仍應盡其釋明責任。然其釋明如有不足，債
    權人應就債務人可能遭受之損害，提供擔保始足以補釋明之
    不足。本件被告即因釋明不足，故法院才令被告應供擔保以
    補足之。該擔保金就是為了擔保因釋明不足所造成任意假扣
    押他人財產之風險，使誤被扣押之債務人將來能有機會取償
    。被告以鈞院准其供擔保後假扣押即認其請求合法，顯然誤
    解法律。再被告以林裕偉涉及侵占公司款項，因此假扣押原
    告之不動產，稱其假扣押並無不當云云，然林裕偉所涉之業
    務侵占，已經台灣桃園地方法院檢察署（下稱桃園地檢署）
    檢察官偵查終結不起訴處分，顯見被告明知該款項非其所有
    。又被告與林裕偉間之和解契約，原告並不知情，且亦未簽
    署該契約，自不受該和解契約之拘束。綜上得知，被告行使
    假扣押係自始即為不當。
  (二)原告確實因被告之假扣押行為與丈夫林裕偉之婚姻關係破裂
    ，並訴請裁判離婚，而查封不動產具有公示性，客觀上足使
    被查封人被指為債信不良，其原所建立之聲望、信譽必有減
    損，且國人無不將法院之查封視為奇恥大辱，故縱使被告已
    撤銷查封，原告之傷害仍存在，被告不能因此免除賠償責任
    。
三、證據：提出假扣押聲請狀、桃院93年度裁全字第3272號裁定
    書、桃院93年9 月2 日桃園興執二字93年執全二字第1529號
    函、被告所寄存證信函、原告所寄存證信函暨回執、林裕偉
    所寄存證信函、不起訴處分書、民事離婚起訴狀、原告之在
    職證明及薪資單、原告92年度薪資扣繳憑單等影本各一件為
    證。
乙、被告方面：
一、聲明：除如受不利判決，願供擔保免為假執行外，如主文所
    示。
二、陳述：
  (一)原告之配偶林裕偉因侵佔公司款項高達4,120,000 元，自知
    理虧即遠赴中國大陸避不出面，且將侵占款項匯入其親屬帳
    戶內，被告乃向林裕偉及其連帶保證人（即原告）之財產先
    聲請假扣押，隨即提起刑事侵占罪告訴，後林裕偉與被告達
    成和解，坦承有業務侵占被告公司款項之事並返還款項，被
    告始未追究其刑事責任，並撤回民、刑事訴訟。林裕偉僅係
    被告公司員工，何來權利收取公款而不交回公司？無論被告
    依侵權行為或不當得利等規定，原告同樣需負連帶賠償責任
    ，被告因此所為之假扣押即無不合；且事實上林裕偉已將款
    項返還被告，故原告稱林裕偉並無侵占之事，顯無意義。
  (二)民事訴訟法第526 條第2 項明定「前項釋明如有不足，而債
    權人陳明願供擔保或法院認為適當者，法院得定相當之擔保
    ，命供擔保後為假扣押」，是債權人陳明願供擔保或法院認
    為適當者，即使原告請求假扣押之原因釋明不足，法院亦得
    准許假扣押，即假扣押裁定之准駁乃法院依法裁量，倘被告
    所請求於法不合，自會遭駁回，不致損及原告權利。法院既
    准所請，可見被告之請求於法有據，乃依法行使權利。
  (三)本件並無原告所謂：「構成民訴法第531 條『假扣押裁定自
    始不當而撤銷』或『因第529 條第4 項及第530 條第3 項之
    規定而撤銷』」之情事，被告對原告之財產為假扣押乃因其
    擔任其配偶林裕偉之保證人，其配偶涉及侵占被告公司款項
    ，被告才對保證人之原告的財產假扣押，況林裕偉已自承侵
    占公司款項，與被告和解返還款項，故被告聲請假扣押裁定
    自始適法且適當。又被告撤銷假扣押乃因雙方達成和解，假
    扣押之原因既已消滅，自無提起本案訴訟之必要，且林裕偉
    亦無條件同意被告取回假扣押所供之擔保金，而原告是在被
    告撤回假扣押後才向鈞院請求限期起訴遭駁回，與民訴法第
    531 條之規定不合。
  (四)再「假處分裁定因自始不當而撤銷者，債權人固應賠償債務
    人因假處分所受之損害，但必債務人確因假處分受有損害，
    且損害與假處分之間具有因果關係，始得請求賠償。」最高
    法院60年台上字第4703號著有判例。原告空言主張「因財產
    遭扣押，心理遭受莫大恐懼壓力，且飽受鄰里非議，名譽受
    損」，因其不實而不足採，且即使為真，亦為個人主觀之感
    受，與假扣押無涉，蓋財產遭假扣押何以就會遭鄰里非議？
    依上開判例所示，原告之請求，均屬不合法。
三、證據：提出保證書、和解書、假扣押裁定書等影本各一份為
    證。
    理  由
一、訴外人林裕偉受僱被告公司，其配偶即原告則擔任其人事保
    證人，因林裕偉涉嫌侵占被告公司款項4,120,000 元，被告
    為免林裕偉與原告脫產，即於93年8 月19日向法院聲請假扣
    押，經本院以93年度裁全字第3272號准予假扣押裁定，被告
    乃聲請本院執行處以93年度執全二字第1529號執行假扣押查
    封原告之本件房地，其後林裕偉與被告和解，被告即撤回假
    扣押執行及撤銷假扣押，並於93年11月16日通知原告如因假
    扣押受有損害，應於20日內就擔保金行使權利等情，有假扣
    押聲請狀、桃院93年度裁全字第3272號裁定書、桃院93年9
    月2 日桃園興執二字93年執全二字第1529號函、存證信函、
    人事保證書等可稽，並為兩造所不爭執，應認為真。
二、原告主張被告聲請假扣押查封原告之系爭房地，經原告聲請
    命被告限期起訴，被告始撤銷假扣押，因被告之假扣押自始
    不當，已造成原告之信用及其他權利之損害，應負賠償責任
    ；惟被告則以前詞置辯。經查：
  (一)按假扣押為保全程序之一種，原為在本案請求尚未經判決確
    定前，預防將來債權人勝訴後，因請求標的之現狀變更，有
    日後不能強制執行或甚難執行之虞者而設。民事訴訟法第53
    1 條所謂「假扣押裁定因假扣押債權人聲請而撤銷」，債權
    人應賠償債務人因假扣押或供擔保所受之損害者，既係與「
    假扣押裁定因自始不當而撤銷」及「假扣押債權人未依限期
    起訴」等併列為賠償之原因，如不問債權人請求假扣押之原
    因是否正當，均應負損害賠償責任，勢必將債權人之請求為
    正當之情形包括在內，此不啻認債權人正當權利之行使，亦
    為不法侵害他人之權利，豈非與假扣押制度保全強制執行之
    本旨背道而馳，故探求立法之原意，解釋「假扣押裁定因假
    扣押債權人聲請而撤銷」應負賠償責任之要件時，應限縮解
    釋為「僅於債權人之請求為不正當者」，始應由假扣押債權
    人對假扣押債務人負賠償責任才是。
  (二)被告稱訴外人林裕偉受僱被告公司，原告擔任其職務連帶保
    證人，因林裕偉侵占被告公司款項4,120,000 元，被告發現
    後，為免其與原告脫產，恐將來難以獲得賠償，乃聲請法院
    假扣押原告之財產，並對林裕偉提起刑事侵占罪之告訴，其
    後林裕偉與被告達成和解，坦承侵占公司款項一事，並返還
    所有款項，被告因而未再追究其刑事責任，並撤回民事假扣
    押之執行及撤銷假扣押裁定等情，有和解書、保證書等為證
    ，而原告就其為林裕偉之職務連帶保證人一事，並不爭執，
    另依和解書約定：「茲因乙方（即林裕偉）任職甲方（即被
    告）公司擔任「海華麗緻」及「海華巴黎廣場」現場主管期
    間，在甲方不知情之情況下，將承購戶所交付而由甲方委由
    彩韻設計公司施作之改修工程款新台幣（下同）肆佰壹拾貳
    萬元，基於職務身份之便，納為己有，致甲方權利受損之事
    ，甲方業經提出侵占告訴，案件繫屬台灣桃園地方法院檢察
    署93年度偵字第13409 號案，今雙方合意和解條件如下：一
    乙方同意無條件全額返還上開「海華麗緻」及「海華巴黎廣
    場」之改修工程款共肆佰壹拾貳萬元，……。三甲方同意撤
    回：(1)桃園地院93年執全字第1529號假扣押執行案件（裁定
    案號：93年裁全字第3272號）。(2)桃園地檢署93年偵字第13
    409 號侵占案件。」，可見林裕偉確有侵占被告公司款項，
    則被告依侵權行為及人事職務連帶保證之法律關係請求林裕
    偉及原告應負連帶賠償責任，其請求之法律基礎事實，即屬
    合法、正當。原告既為林裕偉之連帶保證人，與林裕偉負有
    侵權行為之連帶賠償責任，則被告依侵權行為及連帶保證之
    法律關係，在本案請求尚未經判決確定前，預防將來勝訴後
    ，可能因請求標的之現狀變更，有日後不能強制執行或甚難
    執行之虞而行使假扣押之權利，即為權利之正當行使，並無
    不法，是依上說明，被告應無賠償本件假扣押所受損害之責
    任可言。
  (三)又縱使假扣押債權人遭受本案「敗訴」判決確定者，尚無從
    認為假扣押債務人當然可依民事訴訟法第531 條規定請求假
    扣押債權人賠償其因假扣押所受之損害，最高法院67年度台
    上字第1407號判例可參。被告與林裕偉於93年10月27日成立
    和解契約，乃在本件假扣押於93年8 月20日裁定准許之後（
    執行假扣押查封原告本件房地在93年9 月2 日），故該和解
    契約顯屬於准許假扣押之後所發生之情事變更，要非假扣押
    裁定因自始不當而被撤銷之情形，況且原告就本件假扣押裁
    定未曾提出抗告。至於原告聲請命假扣押之債權人即被告限
    期起訴事件，亦因被告與林裕偉達成和解，本院即以93年度
    聲字第1298號民事裁定駁回原告之聲請，有前開民事裁定書
    影本可稽，故原告僅以被告事後之撤回假扣押執行及撤銷假
    扣押裁定等情，主張依民事訴訟法第531 條第1 項規定，請
    求被告負損害賠償責任，顯無理由。
  (四)雖原告主張被告因釋明不足，法院才令其供擔保以補足之，
    故被告撤銷假扣押，即表示其請求係不合法云云。按請求及
    假扣押之原因應釋明之，民事訴訟法第526 條第1 項定有明
    文。而債權人未釋明其請求及假扣押之原因，而就債務人所
    應受之損害已供法院所定之擔保者，固得命假扣押，惟債權
    人之供擔保，是否可補釋明之欠缺，應由法院斟酌情形而定
    ，如認為不足以補釋明之欠缺，仍應駁回其假扣押之聲請。
    故債權人之擔保是否可補釋明之欠缺，仍以有可即時調查之
    證據存在為前提，使法院可得一定之心證，故法院為假扣押
    裁定時，非必一經債權人陳明願供擔保，即應為准予假扣押
    之裁定。被告聲請之假扣押既經本院以93年度裁全字第3272
    號裁定准許，乃法院依法所為之裁量，倘被告之請求於法不
    合，自會遭駁回，或由債務人提出抗告而變更，乃法院既准
    所請，原告亦未對假扣押之裁定抗告，可見被告之請求於法
    有據，並無不當，原告前揭主張，要不足採。
  (五)原告雖又主張林裕偉任職被告公司，其每年之薪資不可能高
    達4,120,000 元，依民法第756 條之2 第2 項規定保證人之
    賠償金額，以賠償事故發生時，受僱人當年可得報酬之總額
    為限，本件被告之假扣押事件，顯然超出其可請求之權利範
    圍，被告執意查封原告財產之行為，自為不適當云云。查前
    揭法律條文之意旨乃：保證人依前項規定負賠償責任時，除
    法律另有規定或契約另有訂定外，其賠償金額以賠償事故發
    生時，受僱人當年可得報酬之總額為限。依本件雙方均不爭
    執之職務保證契約書內已有約明：「本人願同意即日起擔任
    林裕偉在貴公司任職期間之保證人……保證於被保證人有下
    列情事之一時：(一)侵占或虧欠公款、公物者……以上情事，
    本人願負連帶賠償責任……。」，有保證書可參，是基於私
    法自治原則，原告已明示就林裕偉有侵占或虧欠公款之情事
    ，負連帶賠償責任，並未限定其賠償金額，自應按保證契約
    所約定之事項與林裕偉負連帶責任，則被告基此保證契約之
    約定，對原告之財產為假扣押，要無自始不當查封之情事。
    況前開職務保證契約所約之內含及意義究為何意？原告是否
    應負4,120,000 元之連帶賠償債務？乃本案繫屬之法院審理
    後始為裁判之事項，被告於假扣押時自無從預知最後之結果
    ，故原告此部分之主張，亦非可採。
  (六)至於原告主張被告未將林裕偉職務調動之事告知原告，致原
    告無法評估風險考慮是否終止保證契約，且事後對原告主張
    保證責任，有違誠信原則云云。惟雙方之保證契約既未依法
    或合意終止，被告依雙方之人事職務保證契約之法律關係行
    使法律所賦予權利而聲請假扣押，要無不當之處。
三、原告另主張依民法第184 條、第195 條第1 項規定，請求侵
    權行為損害賠償云云。惟任何人僅須釋明日後不能強制執行
    或有甚難執行之虞者，而欲保全日後之強制執行，即得向法
    院聲請對債務人為假扣押程序，亦可提供擔保以補釋明之不
    足，此為民事訴訟法第526 條第2 項所明定，並不以將來本
    案訴訟一定需獲得勝訴判決為必要。故被告欲保全日後強制
    執行程序，提供擔保請求法院為假扣押，而原告未曾就被告
    之聲請假扣押提出抗告或爭執，可見被告係依法行使權利，
    難認有何故意或過失之侵權行為，原告前揭主張，顯於法無
    據。
四、綜上所述，被告提供擔保聲請對原告之本件房地執行假扣押
    查封，致原告受有名譽之損害；惟被告撤回假扣押之執行及
    撤銷假扣押裁定，並非本件假扣押之裁定有何自始不當或因
    未限期起訴所致，且因其聲請本件假扣押係權利之正當行使
    ，均與民事訴訟法第531 條之構成要件不符，被告亦無民法
    第184 條所定之侵權行為之情形，則原告請求被告應賠償如
    其聲明所示之金額、利息及在報紙上刊載一天對原告之道歉
    啟事，均為無理由，應予駁回。又原告之訴既經駁回，其假
    執行之聲請亦失所附麗，應一併駁回之。
五、本件事證已臻明確，兩造其餘攻擊防禦方法及舉證，與本判
    決結果不生影響，無贅述必要，併予敘明。
六、結論：原告之訴為無理由，依民事訴訟法第78條，判決如主
    文。
中　　華　　民　　國　　94　　年　　3 　　月　　31　　日
                            民事第三庭    法　官　潘進柳
以上正本係照原本作成
如對本判決上訴，須於判決送達後20日內向本院提出上訴狀
中　　華　　民　　國　　94　　年　　3 　　月　　31　　日
                                          書記官　卓清和
